臺灣臺北地方法院民事判決　　　　　　　99年度訴字第4547號
原　　　告　蘇宏文
被　　　告　賴朝榮
上開當事人間請求確認股權存在等事件，經本院於中華民國100
年6月28日言詞辯論終結，判決如下：
    主      文
原告之訴駁回。
訴訟費用由原告負擔。
    事實及理由
一原告主張：被告獨資設立虹德科技環保工程有限公司（下稱虹
  德公司），於民國94年9月23日與原告簽訂股份讓與契約書（
  下稱系爭契約），約定將虹德公司股份10%讓與原告，原告則
  交付新臺幣（下同）200萬元給被告，被告並表示要將虹德公
  司變更登記為股份有限公司，資本總額增為2000萬元，再將原
  告登記為持有股份20萬股（每股面額10元）之股東。詎料原告
  依約出資後，被告迄今未將原告登記為虹德公司之股東，亦未
  依約分配紅利給原告，且雖曾公告「95年12月止公司液肥儲存
  量」，表示原告受分配40公噸液肥紅利，又不讓原告提領等情
  ，依系爭契約第4條第1項、第8條之約定及「95年12月止公司
  液肥儲存量」文件，求為確認原告持有虹德公司股份20萬股（
  每股面額10元），被告應向虹德公司申請將其股份20萬股轉讓
  原告並記載於股東名簿，及應給付原告紅利1255萬元之判決。
二被告辯稱：系爭契約係約定虹德公司將其與新北市瑞芳區公所
  （下稱瑞芳區公所）合作廚餘廢料處理廠（下稱廚餘處理廠）
  之股份，讓與原告10股，每股20萬元，與虹德公司之資本總額
  無關，又廚餘處理廠迄今無收入等語。聲明請求駁回原告之訴
  。
三兩造不爭執事項（參見本院卷第60至62頁之99年11月18日言詞
  辯論筆錄、第73頁之99年12月28日言詞辯論筆錄）：
  (一)系爭契約訂約當時，虹德公司之資本總額為600萬元，全部
    為被告出資，股東僅被告一人；其後被告於99年6月21日將
    出資額中之180萬元分別轉讓訴外人陳林招治（60萬元）、
    蘇磁國、盧秋香、潘隆賢、高鄭良（各30萬元）。
  (二)被告是以虹德公司代表人之身分與原告簽訂系爭契約。
  (三)系爭契約第4條第1項「甲方（即虹德公司）願將本合作事業
    百分之拾股份轉讓乙方（即原告），轉讓之股份每股20萬元
    正，讓與總價金為200萬元」，其中「本合作事業」指系爭
    契約前言所稱「虹德科技環保工程有限公司與瑞芳鎮公所合
    作廚餘廢料處理廠，就此投資案…」、第1條約定之「目的
    事業：本投資案…」及第3條約定之「本合作案」。
  (四)系爭契約第4條第1項所稱「本合作事業」，依系爭契約第3
    條之約定，其「存續期間」為虹德公司與瑞芳區公所合作廚
    餘廢料處理廠投資案合作期間即94年6月6日至99年12月5日
    。
  (五)系爭契約第4條第2項「乙方（即原告）交付受讓股份之金額
    時，甲方（即虹德公司）開立同等金額之保證票（一年期票
    ），交付乙方保管，支票到期乙方可繼續投資再換票或將支
    票兌現，結束受讓權利。」，所稱一年期保證票，係指訴外
    人蘇磁國代為保管之受款人蘇宏文、發票日95年10月1日、
    面額400萬元之支票，該支票到期後並未換票或兌現，表示
    原告繼續投資。
  (六)依系爭契約第8條之盈餘分配約定及虹德公司所製作「95年
    12月止公司液肥儲存量」文件所載「本次股東紅利以公司之
    液肥分配，依各股東所持有之股份分配。…賴朝榮65%260噸
    、蘇宏文10%40噸…」，所稱盈餘分配係以每公斤30元折合
    現金給付。
四本院之判斷：
  (一)關於原告依系爭契約第4條第1項之約定，請求確認原告持有
    虹德公司股份20萬股（每股面額10元）及請求被告向虹德公
    司申請將其股份20萬股轉讓原告並記載於股東名簿部分：
    1.本件被告是以虹德公司代表人之身分與原告簽訂系爭契約
      ，系爭契約第4條第1項係約定虹德公司將「虹德公司與瑞
      芳區公所合作廚餘處理廠投資案」10%股份轉讓原告，每
      股20萬元，讓與總價200萬元，虹德公司並依系爭契約第4
      條第2項開立同面額之1年期保證支票，交付原告保管，約
      定支票到期時，原告可繼續投資再換票或將支票兌現，結
      束受讓權利等情，為兩造所不爭執（詳見兩造不爭執事項
      (二)至(五)），再參酌虹德公司於系爭契約訂約當時之資本總
      額為600萬元等情，可見系爭契約關於轉讓10%股份之約定
      ，應係指虹德公司將其與瑞芳區公所合作「廚餘處理廠投
      資案」之10%股份轉讓原告，非指虹德公司將本身之10%股
      份轉讓原告，亦非指被告將其於虹德公司之10%股份轉讓
      原告。故原告依系爭契約第4條第1項之約定，請求確認原
      告持有虹德公司股份20萬股（每股面額10元）及請求被告
      向虹德公司申請將其股份20萬股轉讓原告並記載於股東名
      簿，為無理由。
    2.又原告雖主張：虹德公司係被告獨資設立，被告表示要將
      虹德公司變更登記為股份有限公司，資本總額增為2000萬
      元，並將原告登記為持有股份20萬股（每股面額10元）之
      股東等語，惟縱然其主張屬實，虹德公司目前既仍為資本
      總額600萬元之有限公司，且登記被告「出資額」420萬元
      （參見本院卷第24、25頁之公司變更登記表），則在虹德
      公司變更登記為股份有限公司並增資為2000萬元以前，原
      告尚無從確認持有虹德公司股份20萬股（每股面額10元）
      及請求被告向虹德公司申請將其股份20萬股轉讓原告並記
      載於股東名簿。
  (二)關於原告依系爭契約第8條之約定及「95年12月止公司液肥
    儲存量」文件，請求被告給付紅利1255萬元部分：
    系爭契約既係被告是以虹德公司代表人之身分與原告簽訂，
    由虹德公司將其與瑞芳區公所合作「廚餘處理廠投資案」之
    10%股份轉讓原告，已如前述，則系爭契約第8條關於「盈虧
    分擔或分配」之約定，所稱「本合作案…按出資額比例每3
    個月分配之」，亦應屬原告因受讓虹德公司與瑞芳區公所合
    作「廚餘處理廠投資案」之10%股份而得分配盈餘之約定。
    再者，被告係自然人，虹德公司為法人，兩者均具獨立人格
    ，被告既係以虹德公司代表人之身分與原告簽訂系爭契約，
    而非以個人身分與虹德公司簽約，原告請求被告依系爭契約
    第8條之約定及「95年12月止公司液肥儲存量」文件給付紅
    利，即無理由。
五綜上所述，原告依系爭契約第4條第1項、第8條之約定及「95
  年12月止公司液肥儲存量」文件，請求確認原告持有虹德公司
  股份20萬股（每股面額10元）及請求被告向虹德公司申請將其
  股份20萬股轉讓原告並記載於股東名簿，另給付原告紅利1255
  萬元，均無理由，應予駁回。
六本件事證已臻明確，兩造其餘攻擊防禦方法及所提證據，核與
  本件判決結果不生影響，爰不另一一論述，併予敘明。
七據上論結，本件原告之訴為無理由。依民事訴訟法第78條，判
  決如主文。
中    華    民    國    100    年    7    月    12    日
                  民事第二庭  法  官  林玲玉
以上正本係照原本作成。
如對本判決上訴，須於判決送達後20日內向本院提出上訴狀。如
委任律師提起上訴者，應一併繳納上訴審裁判費。
中    華    民    國    100    年    7    月    12    日
                              書記官  劉碧輝